台灣新竹地方法院刑事判決　　　　　　　　　　　　　　　九十年度自字第四二號
　　自　訴　人　子○○
　　　　　　　　癸○○
　　被　　　告　丁○○
　　　　　　　　庚○○
　　　　　　　　己○○
住新竹市○○街五二巷九號二樓
　　　　　　　　　　　　身分證.
　　　　　　　　戊○○　男　十.
　　　　　　　　　　　　住新竹.
　　　　　　　　　　　　身分證.
　　　　　　　　丙○○　男　五.
　　　　　　　　　　　　住新竹.
　　　　　　　　　　　　身分證.
　　　　　　　　甲○○　男　三.
　　　　　　　　　　　　住新竹.
　　　　　　　　　　　　身分證.
右列被告因偽造文書案件，經自訴人提起自訴，本院判決如左：
    主  文
丁○○、庚○○、己○○、戊○○、丙○○、甲○○均無罪。
    理  由
一、本件自訴意旨如自訴狀所載（如附件）。
二、按犯罪事實應依證據認定之，無證據不得推定其犯罪事實。又不能證明被告犯罪
    者，應諭知無罪之判決，刑事訴訟法第一百五十四條、第三百零一條第一項分別
    定有明文。又事實之認定，應憑證據，如未能發現相當證據，或證據不足以證明
    ，自不能以推測或擬制之方法，為裁判基礎（最高法院四十年臺上字第八六號判
    例參照）；認定不利於被告之事實，須依積極證據，苟積極證據不足為不利於被
    告之事實認定時，即應為有利於被告之認定，更不必有何有利之證據（最高法院
    三十年上字第八一六號判例參照）；且認定犯罪事實，所憑之證據，無論直接或
    間接證據，其為訴訟上之證明，須於通常一般之人均不致有所懷疑，而得確信其
    為真實之程序者，始得據之為有罪之認定，倘其證明尚未達到此一程度，而有合
    理性懷疑之存在時，即無從為有罪之認定（最高法院七十六年台上字第四九八六
    號判例參照）。
三、自訴意旨認被告等人涉有偽造文書之罪嫌，無非係以被告丙○○夥同甲○○等人
    盜用各股東交付保管之公司印鑑，偽造股權讓渡書，偽造股東會議紀錄而侵吞滿
    月莊公司等等，並提出證明書、經濟部公司執照、股東名簿、公司變更登記表、
    買賣同意書資為佐證。訊之被告丁○○、庚○○、己○○、戊○○、丙○○均不
    否認有登記為滿月莊食品有限公司（下稱滿月莊公司）股東之事實，被告甲○○
    亦不否認有與被告丙○○共同前去經濟部中部辦公室辦理登記之事實，惟均否認
    有偽造文書之行為，被告丙○○辯稱：伊陸陸續續借款給當時公司之負責人丑○○，言明待青年創業貸款下來後即可還錢，後來發現貸款早已被駁回卻仍繼續借
    款，伊去問丑○○如何解決，丑○○說將公司過戶給伊經營，且說公司股東均係
    人頭，目的係要符合供司法之規定，並交出公司執照、工廠登記、營利事業登記
    證、公司大小章以及全部股東之印章，伊乃去辦理變更等語，被告甲○○辯稱：
    當時丑○○有確定要辦過戶，且一直催辦過戶，蔡並有將公司章程以及股東名冊
    交予伊等語，被告丁○○、庚○○、己○○、戊○○則均辯稱：當時係伊父親丙○○有說要辦公司股東登記，所以交身份證等資料，至於公司的事情，伊等並未
    參與亦不知情等語。
四、經查：被告丙○○、甲○○二人於民國九十年五月三十日，持滿月莊公司之公司
    執照、營利事業登記證、工廠登記證、公司大小章以及股東壬○○、子○○、辛○○、乙○○之原始印章前去經濟部中部辦公室辦理公司變更登記，將滿月莊公
    司股東變更登記為被告丁○○、庚○○、己○○、戊○○、丙○○等人之事實，
    業據被告丙○○、甲○○二人供述明確，並有經濟部中部辦公室之滿月莊食品有
    限公司之案卷在卷可稽，以及被告丙○○提出公司執照（已變更）、營利事業登
    記證、工廠登記證、公司大小章以及股東印章以資佐證，應堪確定，而所提出之
    股東壬○○、子○○、辛○○、乙○○印章留存本院之印文（本院九十年八月二
    十三日訊問筆錄參見），核與留存於經濟部中部辦公室之印文相符，是該證件及
    印章，應均係滿月莊公司及各股東辦理登記之文件及印章，堪予認定；其次，關
    於被告丙○○、甲○○二人取得前開資料印章之緣由，雖證人丑○○證稱：於九
    十年二月底、三月初時，為申請統一發票，因此將該等資料印章交予被告甲○○
    ，如有需要再將之取回，適用後再送回等語，然而，滿月莊公司係於九十年十一
    月六日向新竹市稅捐稽徵處申請營利事業設立登記，後於九十年二月一日開業，
    並於九十年四月二十七日請領發票使用，而該公司於新竹市稅捐稽徵處之稅籍資
    料中，公司之股東係丑○○、朱月萍、蔡佩芯、寅○○、蔡依陵（並非被告所持
    有之壬○○等人之印章），且無留存各股東之印鑑，此有新竹市稅捐稽徵處函附
    之稅籍資料及領用購票證明名冊在卷可稽，則證人丑○○所述之前情，不僅時間
    不符且亦無使用各股東印章之必要，尤再審諸被告丙○○已就丑○○之行為提出
    告訴，頃由台灣新竹地方法院檢察署偵辦之事實，是證人丑○○前揭證詞，尚難
    遽以置信，尤其，證人乙○○證稱：「丑○○找我當股東，事實上是要貸款，當
    時我是擔任廠務主任」、「（股東印章、公司印章）都在丑○○那邊，全部都在
    他那裡，包括我的印章也在他那裡」、「（印章）丑○○有說拿去辦，但有要用
    就去拿回來」等語，而證人辛○○亦證稱：「印章放在公司的會計處」、「有時
    放在我太太處有時放在丑○○處。」、「（公司印章是否放在甲○○的會計師事
    務所處？）很少，我去拿印章是去甲○○的會計師事務所拿回來，但拿回來後就
    沒有再送回去，是放在公司會計任處或丑○○處，印章只有從事務所拿回來過，
    之後就沒有再送回去。」等語（本院九十年十二月三日訊問筆錄參見），益徵證
    人丑○○前開證詞，應非屬實，是被告丙○○、甲○○二人所辯係丑○○交出資
    料及印章等情，應屬可採；再者，另審酌審諸乙○○證稱：「（丑○○有無提過
    公司過戶給邱之事？）這個是事後我們才知道，這是丑○○說，他是說廠、公司
    的錢都要交給邱，印章之事我不知道，我聽到的時間是在我離職前約一週左右之
    時間，這是在公司時說的，這是丑○○叫我、辛○○到辦公室時說的，當天沒有
    再說其他，在場的人有我、辛○○、丑○○、邱伯，邱伯就是丙○○」，而證人
    辛○○亦證稱：：「當時丑○○說以後老闆是丙○○管，日後所收的帳款都要交
    給邱，公司有何事情也要問邱，這個是在去年約五月底六月初的事情，當時沒有
    再說其他事。」、「只有我們四人，會計任沒有在場，沒有交給邱什麼東西，只
    是交代我們負責的事情要向邱報告」等語，則若非丑○○確有要將公司交予被告
    丙○○負責，則其何須要向公司員工為上開陳述，因此，被告丙○○、甲○○二
    人所辯係丑○○要將公司過戶等易，足資確定；另外關於自訴人二人出資之部分
    ，自訴人癸○○固稱：「我花二百八十四萬元向丑○○買這些股份，錢我都交給
    丑○○，是陸續給的，公司在蓋時，是在八十八年開始交的，我們是用轉帳交款
    ，二百八十四萬元我全部付清，都交給丑○○」、「投資之事是在八十八年九月
    份時丑○○對我說」、「當時是說先以子○○的名字入股百分之二十，價金是六
    十萬元，這六十萬元是我出的，子○○是人頭，實際我才是股東，股金也是我出
    的，到八十九年十二底時，我總共投資二百八十四萬元，這是含剛才所說的六十
    萬元，這二百二十四萬元有貨款、匯款，貨款是涼麵的錢大約是一半，另一半是
    匯款，匯款是我對丑○○說要入股當股東」、「（子○○部分？）原本在公司成
    立時就付錢登記為股東，子○○的資料是我交給丑○○」等語（本院九十年八月
    九日訊問筆錄參見），然而，證人丑○○則證稱：「公司第二次股東變更在八十
    九年十二月時，我已找好股東，我的股份是百分之六十，當時我把我的股份百分
    之六十賣給癸○○，這是在八十九年十二月底談，在九十年一、二月份時賣出去
    的，沒有辦股東變更是因我在辦青年創業貸款，我拿到二百八十多萬元，這是現
    金，我有拿到二百八十多萬元，這是現金有些是用匯款或癸○○到新竹時直接交
    現金給我」等語，待本院告知自訴人癸○○稱出資為貨款及匯款各一半時，其復
    改稱出資有借款、貨款及貸款等語（本院九十年八月二十三日訊問筆錄參見），
    是二人就出資之部分說法明顯不一致，尤其滿月莊公司係於八十九年三月十四日
    設立登記，公司股東為丑○○、以及人頭股東朱月萍（丑○○之妻）、蔡佩芯（
    丑○○之妹）、寅○○（丑○○之妹）、蔡依陵（丑○○之妹），之後於八十九
    年十二月八日為聲請貸款之事，股東變更登記為丑○○、自訴人子○○、以及人
    頭股東壬○○、乙○○、辛○○（公司員工）等情，業據證人丑○○證述明確，
    並有經濟部中部辦公室之案卷在卷可稽，則若如自訴人癸○○所稱：投資之事是
    在八十八年九月份談的，子○○部分原本在公司成立時就付錢登記為股東，至八
    十九年十二底共投資二百八十四萬元，則何以於公司設立登記時子○○並未列為
    股東，而至為聲請貸款辦理第一次變更登記時才受讓成為股東，然卻又未就自訴
    人癸○○之部分辦理，顯與情理不符，殊難逕予採信；另外，就形式上觀察，該
    公司之股東，除自訴人子○○外，均係丑○○之人頭股東，而丑○○辦理第一次
    變更登記之目的係符合貸款條件，且未辦理貸款變更登記之情形，亦為被告丙○○、甲○○二人所知悉，而丑○○亦能提出公司資料以及各股東印章等等情形，
    凡此均足以令人確信該公司係丑○○之一人公司而股東為其人頭，亦無從令被告
    丙○○、甲○○二人有不同之認識，是被告丙○○、甲○○二人自丑○○處取得
    資料辦理變更登記，尚難認其有何偽造文書犯意，而被告丁○○、庚○○、己○○、戊○○僅係供丙○○登記為公司股東董事，且未參與本件行為，亦難認其有
    何偽造文書之行為；綜上所述，被告等之辯詞，應堪採信，尚無證據足資認定被
    告等人有何偽造文書之犯行。此外，復查無其他積極切確之證據足資證明被告有
    何之犯行，既不能證明被告等人犯罪，是揆諸前揭判例之意旨，自應依法為被告
    等人無罪判決之諭知。另被告庚○○經核法傳喚，無正當理由不到庭，原不待其
    陳述逕為判決，併此敘明。
五、據上論斷，應依刑事訴訟法第三百四十三條、第三百零一條第一項、第三百零六
    條，判決如主文。
中      華      民      國    九十一    年      五      月      九      日
                              台灣新竹地方法院刑事第二庭
                                  法      官    蘇  嘉  豐
右正本證明與原本無異。
如不服本判決，應於判決送達後十日內向本院提出上訴狀( 應附繕本 )。
                                  書  記  官    賴  寶  合
中      華      民      國    九十一    年      五      月      九      日
